臺灣臺中地方法院刑事判決　94年度訴字第1734號
公　訴　人　臺灣臺中地方法院檢察署檢察官
被　　　告　乙○○
　　　　　　　　　　（現另案在臺灣臺中監獄執行）
上列被告因搶奪案件，經檢察官提起公訴（94年度偵字第5081號
），本院判決如下：
    主    文
乙○○意圖為自己不法之所有，而搶奪他人之動產，累犯，處有
期徒刑捌月。
    犯罪事實
一、乙○○於民國九十四年三月十四日十六時五分許，騎乘黑色
    一二五ＣＣ機車途經臺中縣后里鄉○○路與福音路口時，適
    見在對向徒步行至該路口之甲○○原放在上衣外套口袋之咖
    啡色皮夾一只（內有現金新臺幣（下同）二萬零五百元、身
    分證一張、健保卡二張、信用卡二張、提款卡一張）不慎掉
    落在地，竟意圖為自己不法之所有，迅即迴車至上開皮夾掉
    落處，趁已即時發覺皮夾掉落，正欲出手撿回之甲○○不及
    防備之際，徒手搶奪上開皮夾，得手後迅速騎車離去。甲○
    ○乃當場詢問在旁見聞之九九大賣場老闆陳進良，得悉出手
    搶奪者係乙○○及其住址後，即由甲○○之夫魏文彬於同日
    十六時四十分許，前往乙○○位在臺中縣后里鄉○○村○○
    路一二九號住處查問，乙○○才自屋內起出上開咖啡色皮夾
    一只及內放之身分證一張、健保卡二張、信用卡二張、提款
    卡一張等物歸還之，惟皮夾內之其餘現金已由乙○○擅自花
    用。嗣經甲○○報警處理，經警於同年月十五日中午十二時
    許查獲，並起出葉定花用所餘之現金一千二百元，而查悉全
    情。
二、案經臺中縣警察局大甲分局移送臺灣臺中地方法院檢察署檢
    察官偵查起訴。
    理    由
一、訊據被告乙○○對其有於上開時、地拾得被害人甲○○之咖
    啡色皮夾一只（內有現金二萬零五百元、身分證一張、健保
    卡二張、信用卡二張、提款卡一張）之事實，固坦承不諱，
    惟矢口否認有何搶奪犯行，辯稱：該只皮夾是伊撿到的，伊
    在現場停留一分鐘，沒有發現失主，就騎車離開。撿到的現
    金是投到廟裏作香油錢，並未搶奪云云。然查，上開事實，
    除有被告前開自白外，另據被害人甲○○於警詢、偵查中及
    本院審理時迭次指訴：伊放在上衣口袋內之皮夾不慎掉落地
    面後，約過二至三秒伊即查覺，立即彎腰要撿起，馬上有一
    男子騎乘黑色一二五ＣＣ重機車自對向車道而來，將該皮夾
    取走，伊還來不及反應，該名男子就騎車逃離，現場旁的九
    九大賣場老闆陳進良有看到，並告知歹徒名叫乙○○，及繪
    製乙○○住家地址地點，經伊先生魏文彬按址前往詢問乙○
    ○後，乙○○有從屋內起出皮夾一只、身分證一張、健保卡
    二張、信用卡二張、提款卡一張等物歸還等語綦詳，核與證
    人魏文彬於警詢時證述：於九十四年三月十四日十六時十分
    許，伊太太甲○○在九九大賣場打電話表示皮夾不慎掉落地
    面被一名男子騎乘黑色一二五ＣＣ機車取走，經九九大賣場
    老闆告知歹徒姓名及住址後，伊有按址前往查看，經溝通後
    ，乙○○才從房內起出甲○○之咖啡色皮夾、身分證一張、
    健保卡二張、信用卡二張、提款卡一張等物歸還等語相符；
    又據證人陳進良於警詢時證稱：九十四年三月十四日十六時
    許，有在臺中縣后里鄉○○路九六號店門口看到鄰居乙○○
    騎一部黑色重機車停在該店前，並彎腰撿東西，過約二至三
    分鐘，就有一位小姐問我有沒有看到有人撿到皮包，我心想
    應該是乙○○撿到的，就提供乙○○的住處等語無訛，有各
    該筆錄在卷可考，並有贓物認領保管單、照片附卷可稽，足
    徵被害人甲○○所為指訴，確有所憑。另參以被害人甲○○
    與被告本不相識，彼此毫無怨隙，被害人甲○○於偵查中及
    本院審理時又均具結作證，且前後指訴互核一致，衡情，若
    非被告確有趁被害人甲○○不及防備之際，強奪被害人甲○
    ○甫掉落在地之皮夾之情狀，被害人甲○○斷無甘冒偽證罪
    責之處罰，而設詞構陷被告之理。據上，被害人甲○○所為
    指訴，應認係與事實相符，堪予採信；反之，被告上開辯解
    ，則與在場見聞之被害人甲○○及證人陳進良分別陳述之情
    節，均相歧異，顯不實在，並無足取。又按任何人未經他人
    同意，不得擅自拿取他人財物，此乃至明之理。本案被告既
    係五十三歲之長者，並有國小肄業之學歷，從事農作，且始
    終辯稱：係將被害人甲○○皮夾內之現金拿給廟方作功德等
    語，可知係具一般社會經驗之人，對於上開事理自當知之甚
    明，竟仍以前述方式騎車搶奪被害人甲○○之皮夾，並擅自
    將皮夾內之部分現金花用，其主觀上確有為自己不法所有之
    意圖，亦臻明確。綜上所陳，被告所為辯解，無非事後飾卸
    之詞，委不可採，從而，
    本件事證明確，被告上開搶奪犯行，洵堪認定。
二、核被告所為，係犯刑法第三百二十五條第一項之普通搶奪罪
    。被告前於九十一年間因竊盜罪，經本院以九十一年度易字
    第一二六五號判處有期徒刑六月，如易科罰金，以銀元三百
    元折算一日確定；另因恐嚇罪，經本院以九十一年度易字第
    二六０六號判處有期徒刑三月，如易科罰金，以銀元三百元
    折算一日確定；又於九十二年間因竊盜罪，經本院以九十二
    年度易字第一四八０號判處有期徒刑八月確定，接續執行後
    ，於九十三年四月五日因縮刑期滿執行完畢，有臺灣臺中地
    方法院檢察署刑案資料查註紀錄表、臺灣高等法院被告全國
    前案紀錄表在卷可按，其受有期徒刑之執行完畢，五年以內
    再犯本件有期徒刑以上之罪，為累犯，依法加重其刑。爰審
    酌被告前科累累，素行不佳，有上開前科表可查，竟不知警
    惕言行，且尚值壯年，卻不思憑己身勞力賺取所需，意圖不
    勞而獲，違犯本件搶奪犯行，動機、目的可議，並使被害人
    甲○○受有財物損失，幸騎車行搶過程中，未傷及被害人甲
    ○○，事後經證人魏文彬之追查，又已歸還皮夾、證件及一
    千二百元，所得利益及所生損害尚非鉅大；另考之被告之智
    識、生活狀況，及犯後始終砌詞否認，不知悔悟等一切情狀
    ，量處如主文所示之刑，以資懲儆。
據上論斷，應依刑事訴訟法第二百九十九條第一項前段，刑法第
三百二十五條第一項、第四十七條，判決如主文。
本案經檢察官丙○○到庭執行職務
中　　華　　民　　國　　94　　年　　12　　月　　20　　日
            刑事第十一庭  審判長法　官  林源森
                                法　官  王世華
                                法　官　莊嘉蕙
以上正本證明與原本無異。
如不服本判決，應於送達後十日內向本院提出上訴狀（須附繕本
），上訴於臺灣高等法院臺中分院。
                                書記官　魏愛玲
中　　華　　民　　國　　94　　年　　12　　月　　20　　日
附錄論罪科刑法條
刑法第三百二十五條第一項
意圖為自己或第三人不法之所有，而搶奪他人之動產者，處六月
以上五年以下有期徒刑。
